臺灣臺北地方法院刑事判決　　　　　　　 94年度易字第773號
公　訴　人　臺灣臺北地方法院檢察署檢察官
被　　　告　己○○原名廖培君.
上列被告因違反著作權法案件，經檢察官提起公訴（93年度偵字
第21692、21693號），本院判決如下：
    主    文
己○○共同意圖營利，以明知為侵害著作權之物，意圖散布而公
開陳列之方法侵害他人之著作財產權，累犯，處有期徒刑陸月，
如易科罰金以佰元折算壹日。扣案如附表所示之盜版光碟共壹
佰零貳片均沒收。
    事    實
一、己○○前因竊盜案件，經本院以88年度訴字第750號判處有
    期徒刑1年，並經台灣高等法院駁回上訴確定後，於民國89
    年6月2日入監服刑，並於90年4月4日縮刑期滿，徒刑即執行
    完畢（構成累犯）。又曾因違反著作權法案件，先後經台灣
    士林地方法院以91年度簡上字第123號、92年度易字第21號
    分別判處有期徒刑4月、6月，並定應執行刑為有期徒刑9月
    確定，而於93年7月21日易科罰金執行完畢（不構成累犯）
    。卻仍不知悔改，其明知如附表所示之「星銀島」等視聽著
    作光碟，分別為如附表所示之美商迪士尼企業股份有限公司
    （下稱迪士尼公司）等公司享有著作財產權之視聽著作，為
    應受我國著作權法保護之著作，未經如附表所示各該著作權
    人公司之授權或同意，不得擅自重製或散布。卻因其於民國
    92年12月18日晚間8時許，至台北市○○區○○街156號攤位
    前找其友人「阿輝」，而「阿輝」係真實姓名年籍不詳、年
    約18、19歲之成年男子，在上址攤位上公開陳列如附表所示
    之光碟片空盒供不特定人選購，擬於不特定之客人選購後，
    再以每片新臺幣（下同）100元之價格出售，並自藏放在一
    旁之箱子內取出相同內容之非法重製光碟片（俗稱盜版光碟
    ）交付。嗣因「阿輝」欲離開攤位一下，遂委託己○○代為
    看顧攤位，己○○雖明知「阿輝」所販賣之光碟係侵害如附
    表所示各該公司著作權之盜版電影光碟，卻仍與「阿輝」共
    同基於意圖營利，明知為侵害他人著作財產權之重製光碟，
    卻仍意圖散布而公開陳列之犯意，於上開時、地整理公開陳
    列在上述攤位上之盜版光碟，並接受客人之詢問。嗣於同日
    晚上8時50分許，廖勛邦未及售出盜版光碟，即為警在上址
    查獲，並於附近之騎樓地扣得如附表所示之盜版光碟共102
    片。
二、案經美商迪士尼企業股份有限公司（下稱迪士尼公司）、美
    商華納兄弟娛樂公司（下稱華納公司）、美商二十世紀福斯
    影片股份有限公司（下稱福斯公司）、美商新線製作股份有
    限公司（下稱新線公司）、美商米高梅影片股份有限公司（
    下稱米高梅公司）委由財團法人電影及錄影著作保護基金會
    訴由臺北市政府警察局松山分局報告臺灣臺北地方法院檢察
    署檢察官偵查起訴。
    理    由
一、訊據被告己○○固承認有在上開時、地為警查獲之事實，惟
    否認有何共同意圖營利，並意圖散布而公開陳列盜版光碟之
    事實，辯稱：其與朋友丁○○、甲○○去逛街，遇到以往賣
    盜版光碟的人「阿輝」，「阿輝」年約18、19歲，其停下來
    與「阿輝」聊天，丁○○與甲○○也停下來在旁邊看其與「
    阿輝」聊天，聊了一段時間警察就過來，其並未幫「阿輝」
    顧攤。至於扣案的光碟，是警察在距離攤位尚有一小段距離
    之處找到的，不是在攤位旁邊找到的，當天整條街有十幾攤
    在賣光碟，如何證明扣案光碟是其的云云。經查：
(1)、扣案之視聽著作光碟共102片，均係未經著作權人同意或授
    權而重製之侵害著作財產權光碟，業經告訴代理人江文博於
    警詢中陳述明確（93年度偵字第6131號卷第34至36頁），並
    有財團法人電影及錄影著作保護基金會出具之鑑識報告、以
    及扣案視聽著作光碟之著作權證明文件各1份在卷可參（同
    上偵查卷第44頁、93年度偵字第2977號卷第113至118頁）。
    而被告於偵查及本院審理時均自承其知悉「阿輝」所擺設之
    攤位係在賣盜版光碟，核與證人即與被告一同至該夜市逛街
    之邱佳偉於本院審理時證述：我知道那是盜版光碟，因為攤
    位上有空盒子，空盒子封面一看就知道是盜版的等語相符（
    本院卷一第62至63頁）；此外，並有盜版光碟102片扣案可
    資佐證，足見被告確實知悉「阿輝」所擺設之攤位，係在陳
    列盜版之視聽著作光碟以供販賣無誤。
(2)、而被告有在查獲現場攤位前整理盜版光碟、並接受客戶之詢
    問，且扣案之光碟確係該攤位所擺放欲供販賣之光碟等事實
    ，業據查獲警員庚○○與戊○○分別到庭證述明確。證人庚○○先後於偵查及本院審理時證稱：當時我與戊○○執行取
    締盜版光碟勤務，在饒河街156號前發現盜版電影的光碟空
    盒陳列在攤架上，我們在旁邊埋伏約15至20分鐘，發現有顧
    客向被告詢問有關光碟片的問題，我們就上前查緝。被告把
    光碟片放在離攤架10公尺之騎樓下（93年度偵字第21 692號
    卷第33至34頁）。案發當時在饒河街取締盜版光碟，在查獲
    地點發現被告在攤位前整理盜版光碟盒子，因為他在整理，
    且有客人在看片子，被告有跟客人應答，講什麼聽不到，沒
    有看到客人買片子，所以我們就上前逮捕他。當天查獲的光
    碟，是被告主動提出來的，因為我們有看到他把盜版光碟放
    在旁邊的騎樓，所以我們請他提交，他就帶我們去騎樓把盜
    版光碟交出來。扣案之光碟就放在攤位旁之騎樓地，我們很
    早就看到放在那裡。當時被告說他說他替朋友顧攤，他朋友
    去上廁所等語（本院卷一第39至40、42、45頁）。證人戊○○則稱：當天晚上在台北市饒河夜市進行例行性的巡邏，當
    時有我還有警員庚○○，我們有三位分頭在饒河夜市巡邏，
    丙○○由東往西，我跟庚○○是由西往東，就在查獲地點的
    攤位看到在庭的被告在擺設攤位，被告先把箱子擺在騎樓地
    ，從箱子裡面拿出光碟空盒子擺在攤架上，之後箱子再擺到
    騎樓地，人就在攤架那裡排列空盒子，當時只有他一人，我
    們在旁邊等了15至20分鐘，有過路人觀看，但沒有過問，我
    們就直接上前盤查，盤查結果就看到攤架上是空的盒子，我
    們就到紙箱去搜查，發現裡面是盜版光碟。查獲被告時，被
    告說他幫朋友看攤子。我們就把空盒子及盜版光碟連同被告
    一起帶回警局（本院卷二94年9月29日審判筆錄第2至3頁）
    。是證人庚○○與戊○○在分別接受訊問之情況下，對於被
    告在攤位前之舉動、停留之時間等查獲經過，所述內容均大
    致相符，足見其等所言非虛。
(3)、再參酌被告之女友甲○○於偵查中亦到庭證稱：案發當時我
    和被告在逛街，被告去找他朋友，他和朋友聊天時，警察突
    然從後面過來，然後就帶他到警局。被告朋友約175公分，
    不會很黑，瘦瘦的，他們聊一些近況，如CD賣的好不好等等
    。警察查獲被告時，被告朋友並未在場，他朋友說要去拿片
    子，所以叫被告幫他顧一下，後來警察就來了等語詳盡（93
    年度偵字第21692號卷第29至30頁）。於本院審理時再次確
    認：偵查中講的都實在，案發時被告在顧攤，被告朋友是17
    5公分左右，叫做「阿輝」等語（本院卷一第59至61頁），
    足見被告確實有幫其友人「阿輝」顧攤之事實。
(4)、被告雖然辯稱當天是在攤位前與「阿輝」聊天，並未幫忙顧
    攤，而「阿輝」就是乙○○，當天還有一個「小黑」在場，
    是「小黑」叫「阿輝」幫忙顧攤，甲○○可能因此聽錯，誤
    以為「小黑」是叫被告顧攤云云。然查：被告於先後2次偵
    訊時，均未提及有「小黑」在場之事實，其於94年3月24日
    偵訊時僅稱：我朋友「阿輝」在那邊擺攤，我上前和他聊天
    ，、、、就有兩個便衣警察走過來抓我（93年度偵字第2169
    2號卷第27頁）；嗣於94年4月12日偵訊時則稱：旁邊一直有
    3個朋友在，有我、我女朋友甲○○、我朋友「阿輝」及邱
    佳偉，並非只有一個等語（同上偵查卷第35頁）。再參酌被
    告雖稱「阿輝」就是乙○○，並聲請傳訊乙○○到庭作證，
    然經本院傳訊乙○○到庭後，發現乙○○之身高為161公分
    ，且因其母親係南非人，故其皮膚較為黝黑，有審理筆錄及
    當庭拍攝之照片各1張附卷可憑（本院卷一第52、54至55、7
    5頁）；而上開特徵顯與甲○○證述之「阿輝」身高、膚色
    不符，且證人庚○○亦當庭證稱：逮捕時並未看到乙○○，
    因為乙○○很好認，確定乙○○當時並不在場等語（本院卷
    一第52、62頁），故本院已難認定乙○○即為案發當天在場
    擺攤之「阿輝」。再者，乙○○於本院審理時證稱：被告跟
    他的兩個朋友，三人一起來我攤位跟我聊天，另外我朋友「
    小黑」也在現場，後來我朋友「小黑」要去上廁所，「小黑
    」就叫我幫他顧一下等語（本院卷一第51頁）；亦與甲○○
    於偵查中證述：警察查獲被告時，被告朋友並未在場，他朋
    友說要去拿片子，所以叫被告幫他顧一下，後來警察就來了
    等語，顯不相符，由此益見乙○○證述之內容，顯與事實不
    符。其次，證人邱佳偉固於本院審理時到庭證稱：被告在饒
    河街夜市被查獲時，我跟被告女友在隔壁攤看東西，被告在
    看盜版光碟。盜版光碟攤位上還有其他客人，本來被告是在
    那裡和乙○○聊天，被告被抓後，乙○○就不見了等語（本
    院卷一第62至63頁）。然乙○○當時並未在場，已如前述；
    再邱佳偉所述之案發過程，亦與甲○○前開證言不符，顯見
    邱佳偉係顧及其與被告之朋友情誼，方附和被告而為上開證
    詞，故邱佳偉證稱案發時被告是在和乙○○聊天云云，並不
    可採。至於邱佳偉於案發當時雖然有在現場，但邱佳偉既稱
    其在隔壁攤看東西，則其對於「阿輝」委託被告顧攤之過程
    ，未必有所見聞知悉，故邱佳偉之證詞，亦不足以作為有利
    於被告之認定。
(5)、綜上所述，被告明知「阿輝」在前述夜市攤位上所公開陳列
    之光碟，係欲供販賣之盜版光碟，竟仍接受「阿輝」之委託
    在上址看顧攤位，除在該攤位整理盜版光碟外，並接受顧客
    之詢問，足見其與「阿輝」就意圖散布而以公開陳列之方法
    侵害他人著作財產權之犯行，確有犯意聯絡與行為分擔。故
    本件事證明確，被告犯行堪以認定。
二、查被告行為後，著作權法業於93年9月1日修正公布，而被告
    意圖營利，明知為侵害他人著作權之盜版光碟，卻仍意圖散
    布而公開陳列之行為，依照修正前即行為時之規定（即92年
    7月9日修正公布之著作權法），係觸犯著作權法第93條第1
    項第2款、第87條第6款之「意圖營利，以明知為侵害著作財
    產權之物，意圖散布而公開陳列之方法侵害他人之著作財產
    權罪」，其法定刑為2年以下有期徒刑、拘役或併科50萬元
    以下罰金；若依修正後即裁判時之規定，則係犯同法第91條
    之1第2項、第3項前段之「明知係侵害著作財產權之重製光
    碟，意圖散布而公開陳列罪」，其法定刑為6月以上3年以下
    有期徒刑，得併科20萬元以上200萬元以下罰金。故比較新
    舊法之結果，以修正前即行為時之法律較有利於被告，是依
    刑法第2條第1項但書之規定，自應適用修正前之著作權法論
    處。故核被告所為，係犯92年7月9日修正公布之著作權法第
    93條第1項第2款之以明知為侵害著作財產權之物，意圖散布
    而公開陳列之方法侵害他人著作財產權罪。公訴意旨雖然援
    引修正前著作權法第91條之1第1項、第3項作為起訴法條，
    但該條係規範「意圖營利而以移轉所有權之方法散布重製光
    碟而侵害他人著作財產權」之犯行；經核公訴意旨於犯罪事
    實欄所載之事實，僅表明被告與「阿輝」共同基於營利之意
    圖，「陳列」如附表所示之非法重製光碟供不特定人選購，
    並未提及被告或「阿輝」有何「以移轉所有權之方法散布重
    製光碟」之犯行，故上開起訴法條顯係誤載，應更正為修正
    前著作權法第93條第1項第2款之罪。其次，被告與不詳姓名
    、年籍、綽號「阿輝」之成年男子間有犯意聯絡及行為分擔
    ，為共同正犯。再被告有如事實欄所載竊盜部分之犯罪科刑
    執行情形，有台灣高等法院被告全國前案紀錄表1份在卷可
    考，其於有期徒刑執行完畢後5年內，再犯本件有期徒刑以
    上之罪，為累犯，應依刑法第47條規定加重其刑。爰審酌被
    告有如事實欄所載2次違反著作權法之前案，卻仍不知警惕
    ，再度犯下本案，惟其本案係於訪友時受到友人之委託，暫
    時看顧攤位，故其犯罪之時間相當短暫，犯罪情節與所生危
    害尚屬輕微，惟被告犯罪後仍飾詞狡辯，未見悔意等一切情
    狀，量處如主文所示之刑，並諭知易科罰金之折算標準。末
    按，92年7月9日修正公布之著作權法第98條前段規定，犯第
    91條至第96條之1之罪，供犯罪所用或因犯罪所得之物，得
    沒收之；而扣案之盜版視聽著作光碟102片，係共同正犯「
    阿輝」所有供犯本罪所用之物，自應依上開法條之規定諭知
    沒收。
據上論斷，應依刑事訴訟法第299條第1項前段，92年7月9日修正
公布之著作權法第93條第1項第2款，第98條前段，刑法第2條第1
項但書、第11條前段、第28條、第47條、第41條第1項前段，罰
金罰鍰提高標準條例第2條，判決如主文。
本案經檢察官孟令士到庭執行職務。
中　　華　　民　　國　　94　　年　　10　　月　　13　　日
　　　　　　　　　刑事第三庭    審判長法官   林恆吉
                                      法官   胡宗淦
                                      法官   游士珺
上正本證明與原本無異。
如不服本判決，應於判決送達後10日內向本院提出上訴狀（應抄
附繕本）。告訴人或被害人如對於本判決不服者，應具備理由請
求檢察官上訴，其上訴期間之計算係以檢察官收受判決正本之日
期為準。
                                      書記官 林素霜
中　　華　　民　　國　　94　　年　　10　　月　　18　　日
附錄本案論罪科刑法條：
（92年7月9日修正公布）著作權法第87條
有下列情形之一者，除本法另有規定外，視為侵害著作權或製版
權：
一  （刪除）
二  明知為侵害製版權之物而散布或意圖散布而公開陳列或持有
    者。
三  輸入未經著作財產權人或製版權人授權重製之重製物或製版
    物者。
四  未經著作財產權人同意而輸入著作原件或其重製物者。
五  明知係侵害電腦程式著作財產權之重製物而作為營業之使用
    者。
六  明知為侵害著作財產權之物而以移轉所有權或出租以外之方
    式散布者，或明知為侵害著作財產權之物意圖散布而公開陳
    列或持有者。
（92年7月9日修正公布）著作權法第93條
意圖營利而有下列情形之一者，處二年以下有期徒刑、拘役，或
併科新臺幣五十萬元以下罰金：
一  違反第七十條規定者。
二  以第八十七條第二款、第三款、第五款或第六款之方法侵害
    他人之著作財產權者。
非意圖營利而犯前項之罪，其重製物超過五份，或權利人所受損
害超過新臺幣三萬元者，處一年以下有期徒刑、拘役，或科或併
科新臺幣二十五萬元以下罰金。
